智慧財產及商業法院刑事附帶民事訴訟判決  
110年度重附民上字第7號
上  訴  人
即被上訴人  朱川泰                            
訴訟代理人  李佩昌律師   
            郭俊廷律師   
            李昕律師   
被 上訴 人
即 上訴 人  許廣浩                                
上列當事人因偽造文書等附帶民事訴訟案件，上訴人不服臺灣臺
中地方法院中華民國110年8月24日第一審附帶民事訴訟判決（10
9年度智附字第35號），提起上訴，本院判決如下：
    主      文
一、原判決關於駁回上訴人朱川泰後開第二項之訴部分撤銷。
二、上開撤銷部分，被上訴人許廣浩應負擔費用，將本件刑事最
    後事實審判決主文以12號字體登載於自由時報全國版頭版壹
    日。
三、其餘上訴駁回。
四、原判決主文第一項關於利息起算日更正為民國一百零九年七
    月二十五日。
    事實及理由
壹、程序部分：
　　按第二審訴之變更或追加，固非經他造同意，不得為之，然
    因情事變更而以他項聲明代最初之聲明者，不在此限，民事
    訴訟法第446條第1項但書、第255條第1項第4款分別定有明
    文。上訴人即被上訴人朱川泰之上訴聲明原為請求被上訴人
    即上訴人許廣浩應負擔費用，將本件刑事最後事實審判決主
    文以14號字體登載於「蘋果日報」全國版頭版壹日(本院卷
    第17頁)。嗣因蘋果日報已停刊，朱川泰於民國111年4月25
    日具狀變更聲明，將「蘋果日報」部分變更為「自由時報」
    (本院卷第135至137頁)，依法核無不合，應予准許，合先敘
    明。
貳、實體部分：
一、朱川泰起訴主張：許廣浩明知下列雕塑均為朱川泰雕塑之偽
    品，且其上均有「朱銘」落款，仍向訴外人施○○購買下列雕
    塑後散布：⒈於102年11月25日，以新臺幣（下同）60萬元之
    價格，向施○○購買「起式」1件（尺寸約1.5公尺xl公尺x1.8
    公尺）。⒉於102年11月30日，以120萬元之價格，向施○○購
    買「單鞭下勢」1件（尺寸約5公尺x2公尺x2.7公尺）。又許
    廣浩明知朱川泰之雕塑真品每件可達數千萬元，其上開所為
    ，已然侵害朱川泰美術著作之散布權，且嚴重擾亂朱川泰作
    品之市場行情及影響收藏家對於朱川泰作品之收藏意願，其
    情節重大，自應負損害賠償及回復名譽之責。爰依民法第18
    4條第1項前段、著作權法第87條第1項第6款及第88條第1項
    、第2項、第3項、第89條之規定提起本件刑事附帶民事訴訟
    ，並聲明：㈠許廣浩應給付朱川泰1,000萬元，及自起訴狀繕
    本送達翌日起至清償日止，按週年利率5％計算之利息；㈡許
    廣浩應負擔費用，將本件刑事最後事實審判決主文以14號字
    體登載於蘋果日報全國版頭版壹日；㈢就第㈠項聲明，朱川泰
    願供擔保，請准宣告假執行。
二、許廣浩則以：其販賣朱銘之大型尺寸偽品獲利不足40萬元，
    且如今販售藝品之經營頗為艱困，其雖有意和解，然朱川泰
    請求之賠償金額過高等語資為抗辯。
三、原審對於朱川泰之請求，判決許廣浩應給付朱川泰300萬元
    及自109年7月29日起至清償日止，按週年利率5％計算之利息
    ，而駁回朱川泰其餘請求。兩造均就其敗訴部分均聲明不服
    。朱川泰上訴求為㈠原判決不利於朱川泰部分撤銷。㈡上開撤
    銷部分：⒈許廣浩應再給付朱川泰700萬元，及自109年7月29
    日起至清償日止，按週年利率5％計算之利息。⒉許廣浩應負
    擔費用，將本件刑事最後事實審判決主文以14號字體登載於
    自由時報全國版頭版壹日；⒊就第⒈項聲明，朱川泰願供擔保
    ，請准宣告假執行；並對許廣浩之上訴，答辯聲明：上訴駁
    回。許廣浩則於本院上訴求為：⒈原判決廢棄。⒉朱川泰在第
    一審之訴及假執行之聲請均駁回；並對朱川泰之上訴，答辯
    聲明：上訴駁回。
四、得心證之理由
　㈠許廣浩故意侵害朱川泰之著作財產權，應負損害賠償責任
　　按因犯罪而受損害之人，於刑事訴訟程序得附帶提起民事訴
    訟，對於被告及依民法負賠償責任之人，請求回復其損害；
    附帶民事訴訟之判決，應以刑事訴訟判決所認定之事實為據
    ，刑事訴訟法第487條第1項、第500條前段分別定有明文。
    次按因故意或過失，不法侵害他人之著作財產權或權利者，
    負損害賠償責任，著作權法第88條第1項前段、民法第184條
    第1項前段分別亦有明定。經查，許廣浩確有於上開時間，
    分別向施○○以60萬元、120萬元之價格，購買「起式」1件、
    「大單鞭」（即起訴主張所稱之「單鞭下勢」）1件，嗣將
    該等雕塑分別用以抵債或換取木雕作品之方式散布等情，業
    經本院以110年度刑智上訴字第29號刑事判決（下稱本案刑
    事判決）認定在案(取捨證據、認定事實等詳如該案刑事判
    決所示），朱川泰主張許廣浩有故意不法侵害其著作財產權
    之行為，應負損害賠償責任等情，自屬有據。
　㈡損害賠償範圍之計算
　⒈按前項損害賠償，被害人得依民法第216條之規定請求，但被
    害人不能證明其損害時，得以行使權利依通常情形可得預期
    之利益，減除被侵害後行使同一權利所得利益之差額，為其
    所受損害；依前項規定，如被害人不易證明其實際損害額，
    得請求法院依侵害情節，在1萬元以上100萬元以下酌定賠償
    額。如損害行為屬故意且情節重大者，賠償額得增至新臺幣
    500萬元，著作權法第88條第2項第1款、第3項分別定有明文
    。又被害人依著作權法第88條第3項規定請求損害賠償，應
    以實際損害額不易證明為其要件，且法院酌定賠償額，亦應
    按侵害之情節定之（最高法院97年度台上字第1552號民事判
    決意旨參照）。職是，法院於具體個案中，倘被害人不易證
    明其損害額時，得參酌被侵害著作之性質、加害人侵害之態
    樣、規模、時間、數量、加害人因此所獲得之利益、對被害
    人著作之市場價值可能產生之影響等一切情狀，於法定賠償
    額之範圍內酌定賠償額。
　⒉本件許廣浩上開行為業已故意侵害朱川泰就其雕塑作品「起
    式」、「單鞭下勢」之著作財產權，已如前述，而該等雕塑
    作品之真品拍賣市價約為1,800萬元、8,224萬元，有相關拍
    賣成交紀錄在卷可參（本院卷第33、35頁），自具有相當之
    市場經濟價值，許廣浩卻擅自散布該等雕塑作品之偽品（不
    論有無取得相當對價），不僅影響朱川泰作品之市場行情，
    更可能因偽品充斥市面，影響收藏家收藏朱川泰作品之意願
    ，甚或因真偽品價格相差甚遠而降低購買者購買真品之意願
    ，朱川泰理應受有相當之損害。惟本件之雕塑偽品經許廣浩
    交予他人作為抵債之用，或與第三人交換其他木雕，後續有
    無再流通於市面，及其流通之情形，尚有不明，且許廣浩之
    侵害行為，如何影響收藏家收藏朱川泰雕塑作品之意願，進
    而對於朱川泰之雕塑作品在藝術品市場之價格，造成何種不
    利之影響，尚難以具體評估，是朱川泰主張本件有不易證明
    其實際損害額之情形，應依著作權法第88條第3項規定，請
    求依侵害情節酌定賠償額，即無不合。本院審酌朱川泰為享
    譽國際之知名藝術家，其雕塑作品不僅為藝術相關市場消費
    者所熟知，更係普羅大眾廣泛認識，再考量許廣浩散布之雕
    塑件數僅為2件、真品與偽品之相對價值、真品市場交易數
    量及偽品流通影響價格之情形、本件侵害情節等一切情狀，
    認原審判決許廣浩之損害賠償數額，應以「起式」每件100
    萬元，「單鞭下勢」每件200萬元，共計300萬元（計算式：
    100萬元＋200萬元＝300萬元）計算，核屬適當，朱川泰仍主
    張賠償金額過低等語，尚無可採。
　㈢刊登刑事判決主文部分
　　按被害人得請求由侵害人負擔費用，將判決書內容全部或一
    部登載新聞紙、雜誌，著作權法第89條定有明文。本件許廣
    浩擅自散布朱川泰享有著作財產權之雕塑作品「起式」、「
    單鞭下勢」之偽品，本院審酌朱川泰為享譽國際之知名藝術
    家，其雕塑作品不僅為藝術相關市場消費者所熟知，更係普
    羅大眾廣泛認識，該等雕塑偽品一旦流通於市面，不僅影響
    朱川泰作品之市場行情，更可能因偽品充斥市面，致一時未
    察之收藏家、購買者誤購後，誤以為朱川泰之雕塑作品品質
    低劣，影響收藏家收藏朱川泰作品之意願，自足以影響朱川
    泰信譽之評價。因此，朱川泰請求將本案刑事最後事實審判
    決主文以12號字體，登載於自由時報全國版頭版1日，應屬
    適當，並足以回復朱川泰之信譽，尚無以14號字體登載之必
    要，是此部分請求，難認有據。
五、綜上所述，朱川泰依民法第184條第1項前段、著作權法第88
    條第1項、第3項、第89條之規定，請求㈠許廣浩應給付300萬
    元，及自刑事附帶民事訴訟起訴狀繕本送達翌日即109年7月
    25日（原審卷第33頁）起至清償日止，按週年利率5％計算之
    利息；㈡許廣浩應負擔費用，將本件刑事最後事實審判決主
    文以12號字體登載於自由時報全國版頭版1日，均為有理由
    ，應予准許，逾此範圍之請求，為無理由，不應准許。原審
    就上開應予准許之㈡刊登刑事判決主文部分，為朱川泰敗訴
    之判決，尚有未洽；朱川泰上訴意旨就此部分指摘原判決不
    當，求予撤銷改判，為有理由，爰由本院撤銷改判如主文第
    2項所示。至超過上開應予准許部分，原審為朱川泰敗訴之
    判決，及上開應予准許之㈠損害賠償部分，原審為許廣浩敗
    訴之判決，並酌定相當金額後宣告假執行及免為假執行部分
    ，均核無不合；朱川泰、許廣浩上訴意旨指摘原判決該等部
    分不當，求予廢棄改判，為無理由，應駁回其上訴。另本件
    刑事附帶民事起訴狀繕本係於109年7月24日送達於許廣浩（
    原審卷第33頁），原判決主文第一項關於法定遲延利息起算
    日記載有誤，爰更正如主文第四項所示。
六、本件事證已臻明確，兩造其餘攻擊防禦方法及所提證據，經
    本院審酌後，核與判決結果不生影響，爰不另逐一論述，附
    此敘明。
據上論結，本件一部有理由，一部無理由，依智慧財產案件審理
法第1條、第27條第2項、刑事訴訟法第490條本文、第369條第1
項前段、第368條，判決如主文。
中　　華　　民　　國　　111 　年　　8 　　月　　31　　日
                          智慧財產第三庭
                            審判長法  官　彭洪英
　　　　　　　　　　　　　        法  官　王碧瑩
　　　　　　　　　　　　　　　　  法  官　林怡伸　　
以上正本證明與原本無異。
如不服本判決應於收受送達後20日內向本院提出上訴書狀，其未
敘述上訴之理由者並得於提起上訴後20日內向本院補提理由書（
均須按他造當事人之人數附繕本，並請勿「逕送上級法院」）。
中　　華　　民　　國　　111 　年　　9 　　月　　5 　　日
                                  書記官  鄭楚君